【裁判字號】    99,訴,1003
【裁判日期】    990609
【裁判案由】    偽造有價證券
【裁判全文】
臺灣板橋地方法院刑事判決              99年度訴字第1003號
公  訴  人  臺灣板橋地方法院檢察署檢察官
被      告  丙○○
指定辯護人  本院公設辯護人甲○○
上列被告因偽造有價證券案件，經檢察官提起公訴（99年度偵字
第3234號），本院判決如下：
    主  文
丙○○意圖供行使之用，而偽造有價證券，處有期徒刑壹年捌月
，緩刑肆年。如附表所示之偽造支票壹紙沒收。
    事  實
一、丙○○與乙○○係兄弟關係，渠等與家人共同居住於臺北縣
    五股鄉○○路○ 段24之9 號10樓。緣丙○○因急需用錢，竟
    以偽造並行使有價證券之方式，欲換取現金週轉，而於民國
    98年11月16日14時30分許，在上址，基於意圖為自己不法所
    有之犯意，先竊取乙○○所有置放於房間抽屜內之付款銀行
    為彰化商業銀行北三重埔分行、票號為CM0000000 號之空白
    支票1 紙及乙○○印章1 枚（親屬間竊盜部分業經乙○○撤
    回告訴，並由檢察官為不起訴處分），復基於意圖供行使之
    用而偽造有價證券之犯意，在未經乙○○之同意或授權下，
    在上開空白支票之發票人欄上，盜用乙○○之印章，並填載
    發票日為「98年12月17日」，面額為新臺幣（下同）「貳萬
    參仟肆佰元整」、「23,400」，而偽造乙○○為發票人之如
    附表所示支票1 紙，並於同日將上開偽造之支票持交不知情
    之程建裕而行使，供作清償貨款之用。嗣於同年11月19日，
    程建裕持上開偽造之支票，前往臺北縣三重市二重合作金庫
    提示，惟因乙○○發覺其所有之上開支票遺失，向彰化商業
    銀行北三重埔分行掛失止付而遭退票，始悉上情。
二、案經臺北縣政府警察局新莊分局報告臺灣板橋地方法院檢察
    署檢察官偵查起訴。
    理  由
一、按被告以外之人於審判外之言詞或書面陳述，除法律有規定
    者外，不得作為證據；又被告以外之人於審判外之陳述，雖
    不符合同法第159 條之1 至第159 條之4 之規定，但經當事
    人於審判程序同意作為證據，法院審酌該言詞陳述或書面陳
    述作成時之情況，認為適當者，亦得為證據。當事人、代理
    人或辯護人於法院調查證據時，知有第159 條第1 項不得為
    證據之情形，而未於言詞辯論終結前聲明異議者，視為有前
    項之同意，刑事訴訟法第159 條第1 項及第159 條之5 分別
    定有明文。查本判決下列所引用被告丙○○以外之人於審判
    外之陳述及相關書證等，檢察官、被告及辯護人迄至本院言
    詞辯論終結前均未聲明異議，本院審酌上開證據資料製作時
    之情況，尚無違法不當及證明力明顯過低之瑕疵，認以之作
    為證據應屬適當，揆諸前開規定，自均有證據能力，先予敘
    明。
二、前揭犯罪事實，業據被告丙○○於警詢、偵查及本院審理時
    均坦承不諱，核與被害人乙○○於警詢及偵查中證述、證人
    程建裕於警詢中證述之情節相符，並有臺灣票據交換所98年
    12月23日台票總字第0980010660號函附之如附表所示支票影
    本、退票理由單、票據掛失止付通知書、遺失票據申報書、
    掛失止付票據提示人資料查報表各1 份附卷可稽（見偵查卷
    第9 至11頁），足徵被告上開自白與事實相符，堪予採信。
    本件事證明確，被告犯行堪以認定，應依法論科。
三、按銀行支票，係以券面載明金額，而欲實行其金額之權利，
    必須占有該支票，且該支票得自由轉讓，具有流通之性質，
    自係有價證券之一種。被告丙○○以他人空白支票偽填內容
    而資行使，核其所為，係犯刑法第201 條第1 項之意圖供行
    使之用而偽造有價證券罪。被告在如附表所示之支票發票人
    簽章欄盜用印章乃偽造支票之階段行為；另偽造如附表所示
    支票後復持以行使，行使行為又為意圖行使而偽造有價證券
    之高度行為所吸收，均不另論罪。又被告於本案之前無任何
    犯罪紀錄，有臺灣高等法院被告前案紀錄表在卷可按，其因
    一時失慮，而偽造其弟乙○○所有之如附表所示支票，情況
    與偽造支票後持以詐騙者不同，更與一般擾亂金融秩序之經
    濟犯罪迴異，且被害人乙○○於警詢時已表明不願對被告提
    出竊盜告訴，於本院審理時復陳稱：願意原諒被告等語，有
    各該筆錄可考，本院認縱論處被告刑法第201 條第1 項所定
    之最低刑度有期徒刑3 年，猶嫌過重，顯有法重情輕之失衡
    情狀，客觀上足以引起一般同情，而有堪予憫恕之處，爰依
    刑法第59條規定，酌減其刑。爰審酌被告之素行，其犯罪之
    動機、目的、手段、品行及智識程度，暨被告於犯後始終坦
    認犯行，犯後態度良好，且被害人乙○○已表示願意原諒被
    告，並已與被害人程建裕達成民事上和解，清償所有欠款，
    有調解書1 份可參等一切情狀，量處如主文所示之刑。末查
    ，被告前未曾因故意犯罪受有期徒刑以上刑之宣告，已如前
    述，其因一時失慮，致罹刑章，犯後已積極與被害人達成和
    解，經此偵審及科刑之教訓後，當知警惕而無再犯之虞，本
    院綜核各情，認對其所宣告之刑，以暫不執行為適當，爰併
    予宣告緩刑4 年，以啟自新。
四、如附表所示之偽造支票1 紙，係偽造之有價證券，應依刑法
    第205 條規定宣告沒收。至該支票上盜用之「乙○○」印文
    ，因屬該偽造有價證券之一部，爰不另予諭知沒收。
據上論斷，應依刑事訴訟法第299 條第1 項前段，刑法第201 條
第1 項、第59條、第74條第1 項第1 款、第205 條，刑法施行法
第1 條之1 第1 項、第2 項前段，判決如主文。
本案經檢察官黃怡華到庭執行職務。
中    華    民    國    99    年    6     月    9     日
                  刑事第十五庭  審判長法  官  吳幸娥
                                      法  官  許炎灶
                                      法  官  廖欣儀
以上正本證明與原本無異。
如不服本判決應於收受判決後10日內向本院提出上訴書狀，並應
敘述具體理由；其未敘述上訴理由者，應於上訴期間屆滿後20日
內向本院補提理由書（均須按他造當事人之人數附繕本）「切勿
逕送上級法院」。
                                      書記官  顏偉林
中    華    民    國    99    年    6     月    9     日
附錄本案論罪科刑法條全文：
中華民國刑法第201條
（有價證券之偽造變造與行使罪）
意圖供行使之用，而偽造、變造公債票、公司股票或其他有價證
券者，處3 年以上10年以下有期徒刑，得併科3 千元以下罰金。
行使偽造、變造之公債票、公司股票或其他有價證券，或意圖供
行使之用，而收集或交付於人者，處1 年以上7 年以下有期徒刑
，得併科3 千元以下罰金。
附表：
┌──┬─────┬─────┬──────┬─────┬──┐
│編號│  付款人  │   面額   │票載發票日  │支票號碼  │備註│
│    │          │（新臺幣）│            │          │    │
├──┼─────┼─────┼──────┼─────┼──┤
│ 1  │彰化商業銀│23,400元  │98年12月17日│CM0000000 │退票│
│    │行北三重埔│          │            │          │    │
│    │分行      │          │            │          │    │
└──┴─────┴─────┴──────┴─────┴──┘

司法院資訊處製作；財團法人民間司法改革基金會備份。
